【裁判字號】    88,基勞簡,7
【裁判日期】    890128
【裁判案由】    確認僱傭契約存在
【裁判全文】
臺灣基隆地方法院宣示判決筆錄  八十八年度基勞簡字第七號
    原      告  己○○
    訴訟代理人  甲○○
                丁○○
    被      告  祥億汽車貨運股份有限公司
    法定代理人  戊○○
    訴訟代理人  乙○○
                丙○○
右當事人間八十八年度基勞簡字第七號確認僱傭契約存在事件於中華民國八十九年一
月二十八日下午四時０分在本院民事第九法庭公開宣示判決出席職員如左：
                法      官  王  翠  芬
                法院書記官  陳  淑  慧
                通      譯  黃  文  玲
朗讀案由兩造均未到
法官朗讀主文宣示判決，並諭知將判決主文、所裁判之訴訟標的及其理由要領，記載
於後：
    主      文
確認己○○與祥億汽車貨運股份有限公司間之僱傭關係存在。
被告應自八十七年十二月十九日起至被告同意原告正式上班之日止，每月十一日給付
原告新台幣參萬伍仟元，暨自上揭各期屆期日起至清償日止按年息百分之五計算之利
息。
訴訟費用由被告負擔。
    訴訟標的及理由要領
一、原告陳述：
（一）原告自民國八十四年十一月間起即任職於被告公司，擔任貨運司機一職，八十
      五年六月二十三日於執行業務中受傷，迄至八十六年四月間始復職上班，惟原
      告因該事故導致右側肩關節韌帶斷裂，手術後仍無法痊癒，致右肩現仍無法舉
      重抬物，原告受傷期間，被告於給付八十五年七月薪資後，即未再給付往後薪
      資之必須之醫療費用，遂於八十六年三月二十四日向本院提起給付民事薪資訴
      訟，後經基隆市政府處理勞資爭議協調會議協調成立，惟原告復職後，被告公
      司常多所刁難，任意調職，遂於八十七年十二月十九日將原告資遣。
（二）被告公司屬於運輸業，應適用勞動基準法（下稱勞基法），依勞基法規定應具
      有第十一條之法定原因方得資遣員工，或員工有第十二條之法定原因，雇主始
      得不經預告終止勞動契約，然原告接獲之資遣通知書，未記載前述法定資遣理
      由，且該通知書並無公司之大印，僅有總經理之簽名，足以認定被告資遣原告
      之舉，無論形式或實質，均有違法之處，不生效力。為此提起確認兩造本件雇
      傭關係存在之訴。
（三）按民法第四百八十七條規定，僱用人受領遲延者，受僱人無補服勞務之義務，
      仍得請求報酬。而被告違法資遣原告，顯已拒絕受領原告勞務之提供，則原告
      縱欲提供勞務，亦無法提供，顯見被告受領遲延，原告自仍得依法請求被告給
      付自違法資遣之日，及八十七年十二月十九日起至復職之日止的薪資報酬，而
      該薪資應以兩造間八十七年六月十九日協議書內容第一條之每月三萬五千元為
      準。
（四）被告所述原告於公司內興弄工運，諸多不能配合被告調度，及未依協議書所約
      定，提出復健紀錄等情節，然查，其所陳述之資遣事由均係發生在八十五年及
      八十六年一月份，而兩造曾於八十七年六月十九日定協議，被告均未舉出原告
      自該協議後即八十七年六月十九日至八十七年十二月十九日間，有何法定資遣
      事由。
（五）原告從未同意被告之資遣，被告片面將款項匯入於原告帳戶中，不得作為原告
      同意之證明。
（六）證據：省立基隆醫院之診斷證明書、起訴狀影本、基隆市政府處理勞資爭議協
      調會紀錄、被告資遣原告之公告、八十七年六月十九日兩造協議書、扣繳憑單
      、北區勞工檢查所公函、診斷證明書三份為證（以上未註明者均為一份）。
二、被告之陳述：
（一）原告於八十五年六月二十六日因自己工作方式不慎，致發生其身體傷害；經其
      主管報告及要求原告提出足以公信之證明，原告公傷理由一直未被我方確認完
      成。以致原告數次逕向基隆市政府社會局提出勞資爭議協調會議及基隆地院提
      起民事訴訟。依照八十五年九月三十日於基隆市政府勞資爭議協調會議中所作
      成決議：我方同意於八十五年十一月十一日前給付原告提出薪資及醫療費用，
      原告得開具住院證明及診斷書，但原告經我方再三催促延遲至八十六年初始開
      立台北市立忠孝醫院八十六年一月三十日診斷證明書（無初診日期）及台灣省
      立基隆醫院八十六年一月三十一日診斷證明書（應診日期為八十六年一月三十
      一日）。與原告八十五年六月二十六日傷害就醫日期相距甚遠，且連續兩日開
      立前開二家醫院診斷證明書，原告動機足可資疑。
（二）我方依據上開二家醫院診斷證明書中指示說明：原告一年內及目前不宜從事粗
      重工作。迨原告復職後調整為內勤非粗重工作，亦依法給與療養復健時間，但
      必須依公司規定以公傷病假事先向其主管報備外出，以及事後提出該醫院就診
      證明。惟原告經常不假外出，經同仁告發回家睡覺，且從未開立療養復健醫院
      就診證明。
（三）我方為解決因原告前項違反規定舉止，造成基隆營業所管理及營運上問題，特
      委任指派我方代理人乙○○副總經理於民國八十七年六月十九日與原告進行協
      調溝通，亦作成協議書，當場證人包括邱金生先生、黃英俊先生、廖茂霖先生
      。原告表示已不再作復健，言外之意已說明原告傷害復原情況良好，向我方申
      請回復運輸司機乙職，但我方考慮其傷勢，仍指示給與療養復健，但必須依公
      司規定以公傷病假事先向其主管報備外出，以及事後提出該醫院就診證明。之
      後原告孤意破壞前開協議書的內容，經常不假外出，且從未開立療養復健醫院
      就診證明。是以原告應提出就診證明，應始自八十六年四月份起，而非原告所
      言為八十七年六月十九日為始期。
（四）依據勞動基準法第十八條規定，有依勞基法第十二條或第十五條規定終止勞動
      契約者，勞工不得向雇主請求加發預告期間工資及資遣費。原告因發生本說明
      前項之情事，已違反勞基法第十二條第一項第四款規定，違反勞動契約或工作
      規則，情節重大者，雇主得不經預告終止勞動契約；理應依勞基法第十八條規
      定不加發預告期間工資及資遣費，但我方董事長兼總經理宅心仁厚特核示，念
      及與原告多年勞雇情誼無功勞亦有苦勞，簽定比照資遣從優辦理。意想不到，
      我方於八十八年五月六日收到原告所寄之存證信函，無理要求我方給予復職及
      給付薪資。我方於八十八年五月七日祥﹝總﹞字第八八0五00一一號函覆原告
      ，一切訴諸法律途徑並在此追討我方所發放預告期間工資及資遣費。
（五）被告自始主張資遣原告處理原則為當時依據勞動基準法第十一條第一項第五款
      規定，經與原告協商同意後予以資遣，基於「特別法優於普通法」之法律適用
      原則，原告應無法理再依據民法第四百八十七條前段主張我方有繼續提供勞務
      之義務，且民法第四百八十七條前段之「受領勞務延遲」，其立法要旨應只適
      用勞資雙方發生因勞動基準法第十二條各款之爭議，前法第十一條則否。
（六）原告違反協議規定，經基隆營業所主管邱金生經理多次口頭反應及書面報告，
      使得該站所貨運運送調配產生營運障礙，經主管善意規勸，原告還一意孤行。
      我方總經理於八十七年十二月十八日親臨基隆營業所瞭解原告的工作意願，原
      告反而惡言相向，情緒化粗言粗語，但我方仍以善意溝通之下，原告同意以解
      雇資遣方式辦理，我方總經理立即指示手寫原告資遣公文，於十二月十九日正
      式生效，並通知原告及公告我方所屬員工。我方亦於八十八年一月十八日轉帳
      新台幣十九萬六千八百七十五元整至原告銀行帳號00000000000之戶
      頭後，原告所有、使用及處分前開資遣費及預告期間工資，我方未收到原告退
      回該款項或未聽聞原告以任何表達方式聲明異議。
（七）依據公司法第三十五條經理人簽名負責義務之規定，公司總經理承董事會及董
      事長之命，綜理執行公司一切事務，亦屬執行業務之負責人，故公司法明定，
      公司依公司法規定所造具之各項表冊，應由經理人簽名，以負其責任。資遣原
      告之內部公文，應可類推適用於各項表冊；其次經理人有為商號簽名之權利，
      其以公司名義與他人訂定書面契約或簽發支票，縱謹由其簽名或蓋章而未加蓋
      公司印章，仍然有效；再者我方查詢部分公司〈含上市、五百人以上〉公文分
      為對外公文及內部公文，皆以對外公文加蓋公司大小章，內部公文則採用逐級
      簽名核示。故我方具體主張依照公司法規定、國家機關解釋函令及企業行文慣
      例，公告資遣原告之公文，無庸置疑皆已作到形式或實質之法效性。
（八）依據勞動基準法第十八條規定，有依勞基法第十二條或第十五條規定終止勞動
      契約者，勞工不得向雇主請求加發預告期間工資及資遣費。原告因發生本說明
      第陸大項第三、四項之情事，已違反勞基法第十二條第一項第四款規定：違反
      勞動契約或工作規則，情節重大者，雇主得不經預告終止勞動契約；理應依勞
      基法第十八條規定不加發預告期間工資及資遣費，但我方董事長兼總經理宅心
      仁厚特核示，念及與原告多年勞雇情誼無功勞亦有苦勞，方簽定比照資遣從優
      辦理。
（九）證據：證人邱金生、乙○○、基隆市政府函；基隆市政府處理勞資爭議協調會
      議紀錄、原告信函、診斷證明書二份、存證信函二份、八十七年六月十九日協
      議書、資遣公文、轉帳單、被告信函四份、原告八十八年五月六日所發存證信
      函、中央健康保險局台北分局公函、被告發給中央健康保險局之信函、原告之
      打卡紀錄、朱瑞芝打卡紀錄、陳秋玲打卡紀錄為證（以上未註明者均為一份）
      。
三、得心證之理由：
（一）原告原任職於被告公司，於八十七年六月十九日經被告解雇，為兩造所不爭執
      。原告否認同意接受被告之資遣，被告雖提出證人乙○○為證，及主張嗣後被
      告已匯入資遣費進入原告帳戶內，足認原告應已同意資遣，但查證人乙○○擔
      任被告之副總經理一職，且其即為代表被告與原告協調之當事人，其利害關係
      與被告一致，其證言應有偏頗，不得採為唯一之證據，復且資遣費用匯入被告
      帳戶內，僅為原告之單方面行為，尚無足遽以認定被告已與原告合議終止僱佣
      契約。因之被告所稱雙方以合意終止僱傭契約顯無可採。
（二）另被告提出證人邱金生證述原告擅用被告給予之復健時間，並未確實從事復健
      工作，且無法提出被告要求之診斷證明書為憑，又有謊報基隆站業務司機罷工
      之情形，及擅自從事主管未指派之工作等情節。然證人邱金生亦係被告之職員
      ，其證言亦不得遽採為證據，尚應斟酌其他證據為佐，證人邱金生所稱謊報罷
      工一節，其既非親自接聽電話或親眼目睹原告有此行為，此部分顯屬臆測之詞
      ，尚難採信；次就原告於兩造八十七年六月十九日協議之前，原告獲得被告之
      准許休假從事復健，此為被告所自陳，則原告顯係經過被告之准許而得休假，
      而非擅自未服勞務，然原告是否果如被告所稱怠工在家，則屬被告片面指陳，
      均無提出證據證明，復且參諸兩造八十七年六月十九日協議書所記載「己○○
      先生表示，目前已不需要再作復健工作，公司同意倘日後因感覺重大不適或有
      肌肉萎縮現象，得以公傷假再進行診療，．．．，惟以公傷病假復健治療時需
      提出就診證明」，足見自該協議書後，被告始要求原告需提出診斷證明書，則
      前開協議書成立之前，縱然原告未提出診斷證明書，要難認有違反系爭僱傭契
      約可言，而自該協議書之後，依據被告提出之原告出勤資料，並無未獲准休假
      擅自未工作之紀錄，是以被告尚無法證明原告有何違反契約情節；另原告受傷
      後除主要擔任辦事員外，尚兼任換車職務，此亦為被告所不否認，則被告所稱
      原告未經指派即自行從事換車職務，究係何時地所發生，均無法提出具體證明
      。
（四）縱上所述，兩造間僱傭契約既未經合意終止，而被告復無片面終止之法定事由
      ，其片面終止契約應不合法，不生終止之效力，系爭僱傭契約仍屬有效存續。
      按民法第四百八十七條規定，僱用人受領遲延者，受僱人無補服勞務之義務，
      仍得請求報酬。而被告違法資遣原告，顯已拒絕受領原告勞務之提供，則原告
      縱欲提供勞務，亦無法提供，顯見被告受領遲延，原告自仍得依法請求被告給
      付自違法資遣之日八十七年十二月十九日起至原告聲明所稱，應明指被告同意
      原告正式上班之日止，依照兩造間僱傭契約慣例於每月十日給付薪資報酬，而
      該薪資原告請求以兩造間八十七年六月十九日協議書內容第一條之每月三萬五
      千元為依據，顯有理由，應予准許。
（五）本件事證已明，兩造間其他攻擊防禦方法與判決結果並無影響，無庸一一論列
      ，併予敘明。
中      華      民      國    八十九    年      一      月    二十八    日
~B臺灣基隆地方法院基隆簡易庭
~B        法      官  王翠芬
右正本證明與原本無異。
對於本件判決如有不服，應於收受送達後二十日內向本院提出上訴書狀，上訴於本院
合議庭，並按他造當事人之人數附俱繕本。
中      華      民      國    八十九    年      二      月      三      日
~B        法院書記官  陳淑慧


司法院資訊處製作；財團法人民間司法改革基金會備份。
